【裁判字號】    97,勞訴,51
【裁判日期】    980714
【裁判案由】    給付資遣費
【裁判全文】
臺灣桃園地方法院民事判決              97年度勞訴字第51號
原      告  乙○○
訴訟代理人  李克欣律師
被      告  華韡電子工業股份有限公司
法定代理人  甲○○
訴訟代理人  顏光嵐律師
上列當事人間請求給付資遣費等事件，本院於中華民國98年6 月
23日言詞辯論終結，判決如下：
    主  文
被告應給付原告新臺幣柒拾陸萬肆仟陸佰伍拾壹元，及自民國九
十七年九月十二日起至清償日止，按週年利率百分之五計算之利
息。
原告其餘之訴駁回。
訴訟費用由被告負擔四分之三，餘由原告負擔。
本判決原告勝訴部分於原告以新臺幣貳拾陸萬元為被告供擔保後
，得假執行。但被告以新臺幣柒拾陸萬肆仟陸佰伍拾壹元為原告
預供擔保，得免為假執行。
原告其餘之假執行聲請駁回。
    事實及理由
壹、程序事項：
    按訴狀送達後，原告不得將原訴變更或追加他訴，但擴張或
    減縮應受判決事項之聲明者，不在此限。民事訴訟法第255
    條第1 項第3 款定有明文。查本件原告起訴時原聲明：被告
    應給付原告新臺幣（下同）1,291,848 元，及自起訴狀繕本
    送達被告之翌日起至清償之日止，按年息百分之5 計算之利
    息。嗣原告於本院民國98年3 月10日言詞辯論期日遞狀變更
    聲明為：被告應給付原告975,652 元，及自起訴狀繕本送達
    被告之翌日起至清償之日止，按年息百分之5 計算之利息（
    見本院卷二第10 頁） 。核其變更聲明僅屬減縮應受判決事
    項之聲明，揆諸前開規定，應予准許。
貳、實體事項：
一、原告起訴主張：
(一)原告自84年8 月12日起任職於被告公司，自87年開始擔任壓
    合課主任之職務，惟被告於97年6 月9 日擅自變更勞動條件
    ，將原告之主任職務降職為倉庫管理員，工作內容從原本管
    理職務，轉變成須粗重勞力之工作，原告已將屆齡退休，根
    本無法負荷，此係片面變更雙方勞動條件，已違反勞動契約
    。
(二)按投保單位將投保薪資金額以多報少或以少報多者，自事實
    發生之日起，按其短報或多報之保險費金額，處以二倍罰鍰
    ，並追繳其溢領給付金額，勞工因此所受損失，應由投保單
    位賠償之，勞工保險條例第72條第2 項定有明文。故雇主應
    按勞工之實際工資為勞工投保勞工保險。本件原告之投保工
    資，自94年8 月起至95年6 月止，應為42,000元，自95年7
    月起至97年7 月止，應為43,900元。詎被告公司竟均以多報
    少，將原告之投保工資投保為38,200元，此有原告之勞工保
    險年資表可證，此亦顯然違反勞工法令。被告公司將原告投
    保金額以多報少，以致原告請領老年給付之金額亦因之短少
    ，被告亦應負損害賠償責任。
(三)原告於96年5 月1 日至97年7 月31日期間，係在被告公司任
    職早班，上班時間自早上八點至下午五點，每週工作六天，
    已超過法定工時（每二週不得超過84小時），而被告公司從
    未依法發給加班費，顯然與勞動基準法第30條之規定有違。
(四)被告於92年8 月1 日至95年5 月31日期間，命原告於假日加
    班，並未依法付足加班費，亦違反勞動基準法之規定。
(五)被告動輒強制排休，以無薪給假方式強制原告休假，以97年
    6 月份為例，被告公司竟強制原告排休達37小時，並以此於
    原告原本每月應領之薪資中扣款達6629元，此顯然未依勞動
    契約給付工作報酬，違反勞動契約及勞動基準法之規定。
(六)被告片面變更雙方勞動條件、將原告勞工保險投保金額以多
    報少、原告平日延長工時工作及假日工作被告均未依法核發
    加班費、又強制原告排休未依勞動契約給付工作報酬，已符
    合勞動基準法第14條第1 項第5 款及第6 款雇主不依勞動契
    約給付工作報酬及雇主違反勞動契約或勞工法令，致有損害
    勞工權益之虞之情形。原告已於97年6 月30日以桃園中路郵
    局867 號存證信函終止與被告間之勞動契約關係，依勞動基
    準法第14條、第17條之規定，原告自得請求被告給付資遣費
    。退步言之，倘上開存證信函終止勞動契約之行為未能合法
    終止兩造勞動契約，則原告於97年7 月17日再次寄發存證信
    函，表明被告有上開違反勞動基準法情事而終止勞動契約，
    自屬合法，是依勞動基準法第14條、第17條之規定，原告自
    得請求被告公司給付資遣費。
(七)爰將原告請求之金額臚列如下：
  1.資遣費部分：原告離職前6 個月之平均工資為43,000元，而
    原告工作年資為12年又10個月，且原告係選擇勞工退休舊制
    ，故原告得請求資遣費之金額為551,800 元。
  2.老年給付短少部分：47,601元。
  3.平日加班部分：自96年5月1日起至97年7月31日止，共計61,
    642 元。
  4.假日加班部分：自92年8月1日到95年5月31日期間，共計
    307,980 元。
  5.無薪假強制扣薪部分：6,629 元。
(八)並聲明：
  1.被告應給付原告975,652 元，及自起訴狀繕本送達被告之翌
    日起至清償之日止，按年息百分之5 計算之利息。
  2.原告願供擔保，請准宣告假執行。
二、被告答辯：
(一)被告公司之工作規則第59條第1 款、第2 款及第61條規定：
    「員工有下列情形之一者，得調動其職務或職級。1.無不可
    抗力因素，而工作犯有重大過失者。2.對現職工作無法稱職
    者、有事實者。…」、「員工受懲戒處分，如有不服得提出
    具體事證申訴之。」原告原擔任被告公司壓合課主任，於97
    年5 月11日原告未經主管同意即私擅決定不排班，造成被告
    公司之生產線停擺，被告因而受有重大損失。又原告所負責
    之壓合課，其生產良率遲遲無法提升，亦造成被告沈重之成
    本負擔，原告對現職工作顯不稱職，被告乃依前揭工作規則
    之規定，將原告調任為品管倉庫之管理員，而原告就上開調
    職處分並未不服而向被告公司提出申訴。又原告調任為品管
    倉庫管理員後，其薪資並未變動，且其主要工作為核對出貨
    數量、支援品管，至於搬運物品另有專人負責，亦有堆高機
    可協助搬運，原告指稱其工作內容轉變成需用粗重勞力，每
    日均需搬運重達數十公斤重木板的工作云云，顯非事實。因
    調動後之工作實為原告體能及技術所可勝任，被告將原告為
    職務調動，並不違反內政部函釋之「調動五原則」，故被告
    自無違反勞動契約或勞工法令之可言。從而，原告事後以被
    告調動其職務係違反勞動契約為由，主張終止契約並請求資
    遣費，顯不足採。又原告於97年6 月30日所寄發之桃園中路
    郵局第867 號存證信函之內容，其中並無隻字片語提及終止
    勞動契約之事，且原告於寄發上開存證信函後仍繼續任職被
    告公司，迄至97年7 月17日另行寄發桃園中路郵局第977 號
    存證信函主張終止勞動契約後，始未再至被告公司上班，原
    告應係於97年7 月17日始終止兩造之勞動契約。縱認被告調
    動原告職務之行為違反勞動契約，惟原告於97年6 月10日業
    以此為由向桃園縣政府勞動及人力資源處申請協調，卻遲至
    97年7 月17日始發函終止勞動契約，顯已逾30日期限，是原
    告前揭存證信函自不生終止契約之效力。
(二)按雇主將勞工投保薪資以多報少，固已構成違反勞工法令情
    事，惟如經勞工反映，雇主知所調整，則尚難謂有損害勞工
    權益之虞，此觀諸行政院勞工委員會88.03.01台勞資二字第
    005470號函著有明文。被告前於91年5 月7 日即申報甲○○
    等28名員工（包含原告在內）勞、健保投保薪資調整案，經
    查據中央健康保險局桃園分局查復確有收到該調查表，惟勞
    工保險局則稱並未收到該投保薪資調整表。然而勞工保險局
    已依健保局收文日期（91年5 月8 日）補受理蔡淑蘭等16名
    （包含原告在內）投保薪資由38,200元等調整為42,000元，
    並溯自91年6 月1 日起調整生效。又自95年7 月1 日起，原
    告勞工保險之投資薪資固應調整為43,900元，但被告公司之
    承辦人員漏未調整，然經原告於97年6 月10日以此為由向桃
    園縣政府申請協調，被告公司知悉後，已申請將原告之投保
    薪資調整為43,900元並已自97年7 月1 日起生效。揆諸上開
    說明，被告並無將原告之投保薪資以多報少的意圖，被告既
    已知所調整，尚難謂有損害勞工權益之虞。況且原告於97年
    6 月10日申請協調後，卻遲至97年7 月17日始發函終止勞動
    契約，顯已逾法令規定之30日期限，原告前揭終止勞動契約
    之存證信函，已因逾期而不生終止契約之效力。
(三)被告公司有關加班之請領規定為：「員工加班單請於每星期
    一請部門主管簽名後，交給人事，遇到月底則於隔月1 日中
    午前交出，若未繳交者，則不予承認，其責任由員工自行負
    責」。上開加班費之請領規定，被告業於91年8 月2 日以公
    告公布全體員工周知，原告就其所稱平日加班部份並未依前
    揭規定繳交加班單，並請部門主管簽核，顯無從認定原告確
    有加班，而原告出勤卡僅能證明原告打卡之時間，並無從證
    明是否有因工作需要而加班之情。退步言之，縱令原告果有
    加班之情，亦已因原告未依規定請領，業已自願放棄，自不
    得再行請求。另外，就假日加班部份，兩造已約定以每小時
    80元計付，被告業已給付完畢，原告事後自不得再為請求。
(四)被告已於95年11月27日召開勞資會議，其中一案由之結論為
    ：「如遭逢淡季時，因現場產量問題，經勞資雙方協定後，
    休假時之工資不得低於基本工資。」，且上開會議記錄業經
    桃園縣政府同意備查。是依前揭會議記錄，如遭逢淡季時，
    被告自得安排原告休假，惟不得因排休致原告之工資低於基
    本工資。而被告並未因排休而致原告之工資低於基本工資，
    故被告自無違反勞動契約或勞動基準法規定之可言。職是，
    原告據此主張終止勞動契約，自乏所據。縱認被告強制排休
    有違反勞動契約或勞動基準法之情，惟原告早已知悉上情，
    卻遲至97年7 月17日始發函終止勞動契約，業已逾法令規定
    之30日期限，而不得終止勞動契約。
(五)並聲明：
  1.請求駁回原告之訴及假執行之聲請。
  2.如受不利益判決願供擔保請准宣告免假執行
三、兩造不爭執事項：
(一)原告自84年8 月10日起任職於被告公司，自87年開始擔任壓
    合課主任之職務，97年6 月9 日被告公司將原告之主任職務
    調任為倉庫管理員。
(二)就老年給付短少部分：
  1.被告前於91年5 月7 日曾申報包含原告在內等28名員工之勞
    、健保投保薪資調整案，惟勞工保險局稱並未收到該投保薪
    資調整表，嗣勞工保險局已補受理將原告之投保薪資由38,2
    00元調整為42,000元，並溯自91年6 月1 日起調整生效。又
    自95年7 月1 日起，原告之投保薪資應調整為43,900元，但
    被告公司之承辦人員漏未調整，經原告於97年6 月10日以此
    為由向桃園縣政府申請協調，被告公司知悉後，已申請將原
    告之投保薪資調整為43,900元，並自97年7 月1 日起生效（
    見本院卷一第8 頁）。
  2.原告已經符合退休資格，並已向勞工保險局申請且領取勞工
    保險局核發的老年給付（本院卷二第39頁）。
  3.原告離職前三年的平均薪資為43372 元，但原告實際投保薪
    資僅為42211 元，原告可領取41個月基數，差額為47601 元
    （本院卷二第40頁）。
(三)就平日加班部分：
    自96年5 月1 日至97年7 月31日期間，原告若可請求平日加
    班之延長工時工資，則原告加班時數共230 小時，上開期間
    原告每日加班在2 小時以內者，其平均每小時加班工資為23
    8 元，故原告若可請求平日加班之延長工時工資，原告可請
    求之金額為54,740元（見本院卷二第75頁）。
(四)就假日加班部分：
  1.原告於92年8 月8 日至95年5 月31日期間，每月（包含平日
    及假日）之薪資為45,000元；因採月薪制，故原告每日日薪
    為1,500 元，每小時工資為187.5 元，被告已就如未加班之
    假日工資於月薪45,000元中給付（見本院卷二第57頁、73頁
    ）。
  2.原告在上開期間之假日，於92年共加班183 小時、於93年共
    加班34 8小時、於94年共加班305 小時、於95年共加班192
    小時，共計1028小時（見本院卷二第75頁背面）。
  3.被告就上開假日加班時間，每小時均已給付80元予原告。
(五)97 年6月被告強制對原告排休37小時，並以此於原告應領之
    當月薪資中扣款6,629 元。
(六)原告於97年7 月17日寄發桃園中路郵局第977 號存證信函，
    主張終止勞動契約並請求被告給付資遣費及加班費等，被告
    於同日已收受上開存證信函。（見本院97年度壢勞調字第22
    號卷第12-14 頁、本院卷一第158 頁）。
(七)原告離職前6 個月之平均工資為43,000元，年資為12年10個
    月（見本院卷二第39頁）。
四、本院判斷：
(一)被告將原告勞工保險之投保金額以多報少，致損害原告權益
  1.按勞工保險條例第14條及其施行細則第32條規定：勞工投保
    薪資應按其全月薪資總額，以勞動基準法第2 條第3 款規定
    之工資為準，其每月收入不固定者，以最近三個月收入之平
    均為準，再依「勞工保險投保薪資分級表」規定等級之金額
    填報，此係強制規定，非事業主或被保險人可自由增減。被
    保險人之薪資，如在當年二月至七月調整時，投保單位應於
    當年八月底前將調整後之月投保薪資通知保險人；如在當年
    八月至次年一月調整時，應於次年二月底前通知勞工保險局
    。又勞工保險條例施行細則第62條規定：老年給付按被保險
    人退休之當月起前3 年之平均月投保薪資計算，保險給付金
    額按日或按次計算者，計算至角為止；其給付總額以元為單
    位，角以下四捨五入。而同條例第59條復規定：一次請領老
    年給付者，其保險年資合計每滿一年，按其平均月投保薪資
    發給一個月老年給付；其保險年資合計超過十五年者，超過
    部分，每滿一年發給二個月老年給付，最高以四十五個月為
    限。
  2.查被告自承自95年7 月1 日起，原告之勞工保險投資薪資原
    應調整為43,900元，但被告公司之承辦人員漏未調整，經原
    告於97年6 月10日以此為由向桃園縣政府申請協調，被告公
    司知悉後，始申請將原告之投保薪資調整為43,900元，並自
    「97年7 月1 日」起生效之事實（見本院卷一第8 頁），則
    堪認原告自95年7 月1 日至97年7 月1 日期間之投保薪資，
    仍被低報，徵諸前述勞工保險條例施行細則第62條老年給付
    係按被保險人退休（97年10月）之當月起「前3 年」之平均
    月投保薪資計算之規定，上開原告投保薪資被低報之期間即
    在其退休前3 年內，故必影響原告所得請領之老年給付金額
    甚明，自有損害原告權益之虞。
  3.按投保單位違背勞工保險條例規定，將投保薪資金額以多報
    少或以少報多者，自事實發生之日起，按其短報或多報之保
    險費金額，處以二倍罰鍰，並追繳其溢領給付金額；勞工因
    此所受損失，應由投保單位賠償之，勞工保險條例第72條第
    2 項定有明文。本件勞保局98年1 月9 日保承工字第097104
    35561 號函已查謂：原告於97年10月2 日退職，勞保局以其
    退職當月起前3 年平均月投保薪資42,211元發給41個月之老
    年給付計1,730,651 元，惟經據原告薪資資料核計，其退職
    當月起前3 年平均薪資應為43,372元，應可申領41個月老年
    給付1,778,252 元，然因被告公司將其投保薪資以多報少，
    致其退職後少領老年給付47,601元等情（見本院卷一第242
    頁），上開原告損失之金額為兩造所不爭執（見本院卷二第
    40頁），則本件原告所遭受之損失47,601元，自應由被告賠
    償。
(二)被告於96年5 月1 日至97年7 月31日期間，有應給付而未給
    付原告平日加班費（平日延長工時工資）之情事
  1.按勞動基準法之立法目的在於保障勞工權益，加強勞雇關係
    ，促進社會與經濟發展，而為勞動條件最低標準之規定，故
    於勞工延長工作時間工作（加班）者，雇主應依勞動基準法
    第24條規定之標準發給延長工時之工資，此乃屬強制規定，
    除非有法律明文規定，勞雇雙方均應遵守。次按勞動基準法
    第30條第1 項規定：「勞工每日正常工作時間不得超過八小
    時，每二週工作總時數不得超過八十四小時」，揆諸前開說
    明，此乃勞動條件最低標準的規定，雖勞資雙方非不得就工
    作時間自為約定，惟其約定之工時，不得比勞動基準法所規
    定之最低標準更不利於勞工，否則約定無效，仍應依勞動基
    準法之規定認定超出法定工時之工作時間，屬「延長工時」
    工作。
  2.經查，原告主張其於96年5 月1 日至97年7 月31日期間，係
    上早班，每日上班時間為上午8 時至下午5 時，中午休息1
    小時，每週工作六日（週一至週六），僅週日休息之事實，
    有原告考勤表影本附卷可憑（見本院卷一第67-127頁），且
    據證人陳敏良（任職被告公司生產部副理）、丙○○（任職
    被告公司壓合課主任）陳明無訛（見本院卷一第135 頁、卷
    二第6 頁），故依此計算，原告於前述期間，每日係工作8
    小時，每週工作6 日，每二週則係工作96小時，已超過前述
    勞動基準法第30條第1 項勞工每2 週正常工作總時數不得84
    小時之規定，依其每2 週超過總時數為12小時按每2 週工作
    日數12日平均計算，應認原告每日「延長工時」工作1 小時
    。
  3.被告雖辯稱：打卡單只能證明打卡時間，被告公司業於91年
    8 月2 日公告員工加班須填寫加班單，於每星期一請部門主
    管簽名後，交給人事，遇到月底則於隔月1 日中午前交出，
    若未繳交者，則不予承認，縱令原告果有加班之情，亦已因
    原告未依規定請領，業已自願放棄云云。惟按勞工本無延長
    工作時間工作之義務，雇主若有使勞工在正常工作時間以外
    工作之必要者，於經工會或勞資會議同意後，得將工作時間
    延長之，準此，加班是基於雇主之需求，勞工實無填具加班
    申請單之義務，況勞動基準法所規定的勞動條件為最低標準
    之規定，勞資雙方之約定，不得比勞動基準法所規定之最低
    標準更不利於勞工，否則約定無效。本件原告於上開期間每
    日延長工時1 小時而工作，係因履行被告公司內部所規定早
    班工作時間之結果，此斟諸原告上開期間之打卡單所記錄之
    打卡時間，均是上午8 時以前、下午5 時以後、及證人陳敏
    良之證詞即明。上開工作時間既為被告所規定，縱原告未填
    寫加班單，被告依勞動基準法之規定，仍應發給延長工時工
    資，不得以原告未填寫加班單等勞動基準法所未規定之障礙
    事由，拒發加班費。綜上，被告於上開期間應發給原告加班
    費而未發給，自屬符合勞動基準法第14條第5 款「雇主不依
    勞動契約給付工作報酬」之情形。
  4.按被告公司工作規則第25條規定：延長工作時間，延長兩個
    小時以內者，每小時工資照平日每小時工資額加給三分之一
    以上，再延長二小時以內者，每小時工資以平日每小時工資
    加給三分之二以上（本院卷一第17頁）。查，兩造均不爭執
    自96年5 月1 日至97年7 月31日期間，原告加班時數共230
    小時，及依被告公司工作規則，上開期間原告每日加班在2
    小時以內者，其平均每小時加班工資為238 元之事實（見本
    院卷二第75頁），故依此計算，原告可請求被告給付上開期
    間平日加班之延長工時工資54,740元。
(三)被告於92年8 月8 日至95年5 月31日期間，有應給付而未給
    足原告假日加班費之情事
  1.按勞工每七日中至少應有一日之休息，作為例假；紀念日、
    勞動節日及其他由中央主管機關規定應放假之日，均應休假
    ；又第36條所定之例假、第37條所定之休假及第38條所定之
    特別休假，工資應由雇主照給。雇主經徵得勞工同意於休假
    日工作者，工資應加倍發給，勞動基準法第36條、第37條、
    第39條分別定有明文。查本件兩造均不爭執原告於92年8 月
    8 日至95年5 月31日期間，共計於假日加班1028小時之事實
    （見本院卷二第75頁背面），此且有原告考勤表影本（見本
    院卷一第67-127頁）為證，則被告依前述勞動基準法第39條
    之規定，自應加倍給付原告假日加班之延長工時工資。
  2.被告雖辯稱就假日加班部份，兩造已約定以每小時80元計付
    加班費，且被告業已給付完畢，原告事後自不得再為請求云
    云。惟查證人丙○○（被告公司壓合課主任）證稱：關於主
    管級以上人員於假日加班每小時80元乙節，是開會時被告公
    司告知各主管就這樣實施，主管們並沒有表示意見，因為公
    司這樣規定就這樣做，被告公司並沒有與每個主管訂約等語
    （見本院卷二第4-5 頁），足見被告係單方面片面宣布原告
    等主管之假日加班費計算方式，其辯稱兩造已約定以每小時
    80元計付云云，尚無足採。況按勞動基準法為勞動條件最低
    標準之規定，已如前述，故於勞工在休假及例假日照常工作
    者，雇主應依勞動基準法第39條之規定「加倍」發給工資，
    此核屬強制規定，勞資雙方若另為約定，其約定不得比勞動
    基準法所規定之最低標準更不利於勞工，否則約定無效。查
    原告於92年8 月8 日至95年5 月31日期間，每月（包含平日
    及假日）之薪資為45,000元，因採月薪制，故每日日薪為1,
    500 元，每小時工資為187.5 元之事實，既為兩造所不爭執
    （見本院卷二第57頁、73頁），則被告就上開原告於假日加
    班之時間，每小時只給付80元之加班費，顯低於原告應得之
    每小時工資187.5 元，自有不足。
  3.再按關於勞動基準法第39條規定：「雇主經徵得勞工同意於
    休假日工作者，工資應加倍發給」，所稱加倍發給，係指除
    依同條規定當日工資照給外，再加發該實際從事工作之休假
    日內應得工資而言。此有內政部73.10.18台內勞字第25645
    號函釋可稽（見本院卷二第46頁）。又勞動基準法第39條所
    稱之工資應「加倍」發給，所謂「加倍」應依通常理解為「
    加一倍」，亦即除原應發給之工資外，另加發一倍之工資。
    查，本件兩造均不爭執原告於92年8 月8 日至95年5 月31日
    期間，每月（包含平日及假日）之薪資為45,000元，因採月
    薪制，故每日日薪為1,500 元，每小時工資為187.5 元，被
    告已就如未加班之假日工資於月薪45,000元中給付之事實（
    見本院卷二第57頁、73頁），亦即原告之每月原發工資45,0
    00元其內已包含假日工資，則被告就原告於上述期間之假日
    加班，僅須再加發每小時187.5 元之工資，兩造既不爭執被
    告已給付原告上開期間每小時80元之加班費，則被告應再給
    付原告之每小時假日加班費差額應為107.5 元，原告主張被
    告應再給付原告「每小時295 元」，容有誤會。
  4.依上述，兩造均不爭執原告於92年8 月8 日至95年5 月31日
    期間，共計假日加班1028小時（見本院卷二第75頁背面），
    乘以被告應給付原告之每小時加班費差額107.5 元，則共計
    被告應再給付原告110,510 元。原告超過此部分之請求，則
    屬無理由，應予駁回。
(四)被告於97年6 月強制排休而減少給付原告薪資6629元，並非
    未依勞動契約給付工作報酬
  1.依行政院勞工委員會83年5 月11日台（83）台勞動二字第35
    290 號函釋意旨：「事業單位停工期間之工資如何發給，應
    視停工原因依具體個案認定之。 (一)停 工原因如係可歸責
    於雇主，而非可歸責於勞工時，停工期間之工資應由雇主照
    給。另停工原因如屬雇主經營之風險者，為可歸責於雇主之
    事由。 (二)停 工原因如係不可歸責於雇主，而係可歸責於
    勞工，雇主可不發給工資。 (三)停 工原因不可歸責於勞雇
    任何一方者，勞工不必補服勞務，雇主亦不必發給工資。但
    勞雇雙方如另有約定者，從其約定。準此，可歸責於雇主之
    停工，工資自不得低於基本工資。可歸責於勞工之停工，雇
    主可不發給工資，自無可否低於基本工資之問題。不可歸責
    於勞雇任何一方之停工，勞工不必補服勞務，雇主亦可不發
    給工資，但勞雇雙方另有約定者，從其約定，不受基本工資
    之限制。」上開函釋規定，是為「無薪休假」之相關法令依
    據。按於97年間由於受到美國金融風暴擴散效應、全球股市
    動盪等世界性因素影響，全世界經濟景氣陷入蕭條，吾國內
    不少企業受到震盪波及業務急速萎縮，若干公司為因應訂單
    遽減採取無薪休假方式，以降低營運成本損失，行政院勞動
    委員會為避免企業裁員效應，亦承認無薪休假措施之合法性
    ，上開全世界景氣遽變因素，影響及企業之生存，尚非可得
    預料，難認雇主或勞工任何一方有可歸責之處。
  2.又按工資及工作時間本屬勞動契約之一部，其訂定或變更自
    得由勞資雙方在不違反法令規定之前提下自由約定。查本件
    原告主張被告於97年6 月強制排休無薪假37小時，而減少給
    付原告薪資6629元乙節，固為被告所不爭執，惟查，被告與
    其公司之勞工代表已於95年11月27日召開勞資會議，達成「
    如遭逢淡季時，因現場產量問題，經勞資雙方協定後，休假
    時之工資不得低於基本工資」之協議，上開會議記錄且經桃
    園縣政府同意備查，此有會議記錄及桃園縣政府95年12月4
    日府勞資字第0950363899號函附卷可憑（見本院卷一第38-3
    9 頁），並為原告所不爭執。準此，被告實施無薪休假措施
    既經勞資會議達成協議，且本件原告於離職前6 個月之平均
    工資為43,000元，縱97年6 月該月原告減少6,629 元之薪資
    ，其當月薪資亦遠高於基本工資17280 元，是被告應無違反
    勞動契約或勞動基準法之規定。原告於上開休無薪假期間既
    未提供勞務，則其請求被告給付無薪假期間之薪資6629元，
    尚屬無據。
(五)原告寄發存證信函予被告終止兩造間之勞動契約，乃屬合法
    有據
    依前述，被告將原告勞工保險投保金額以多報少、且未依勞
    動基準法之規定給付原告加班費，已符合勞動基準法第14條
    第1項 第5 款及第6 款雇主不依勞動契約給付工作報酬、及
    雇主違反勞動契約或勞工法令，致有損害勞工權益之虞的情
    形，原告以97年7 月17日之存證信函終止二造間之勞動契約
    ，自屬合法。被告雖辯稱原告於97年7 月17日始以存證信函
    終止勞動契約，已逾勞動基準法第14條第2 項所規定之30日
    期間云云，惟依勞動基準法第14條第2 項規定，僅於勞工依
    勞動基準法第14條1 項第1 款及第6 款之規定終止勞動契約
    時，始有30日除斥期間規定之適用，勞工如係依勞動基準法
    第14條第1 項第5 款之規定主張被告不依勞動契約給付報酬
    而終止勞動契約，則無上開30日除斥期間之限制。本件被告
    未依勞動基準法之規定發給原告平日加班費和假日加班費（
    理由已如前述），自屬符合勞動基準法第14條第1 項第5 款
    不依勞動契約給付報酬情形，原告據此以97年7 月17日之存
    證信函終止與被告間之勞動契約，應認合法，被告既已收受
    該存證信函（見本院97年度壢勞調字第22號卷第14頁），則
    二造間之勞動契約應認已經合法終止。
(六)原告得請求被告給付資遺費
  1.按依勞動基準法第14條第4 項準用同法第17條之規定：終止
    勞動契約者，應依下列規定發給勞工資遣費：(1)在同一雇主
    之事業單位繼續工作，每滿1 年發給相當於1 個月平均工資
    之資遣費。(2)依前款計算之剩餘月數，或工作未滿1 年者，
    以比例計給之；未滿1 月者以1 個月計。而平均工資，謂計
    算事由發生之當日前6 個月內所得工資總額除以該期間之總
    日數所得之金額，勞動基準法第14條第4 項、第17條、第2
    條第4款 分別定有明文。本件被告有不依勞動契約給付工作
    報酬之情，既經本院認定如上，則原告於終止契約後，請求
    被告依法給付資遣費，應有理由。
  2.查兩造均不爭執原告離職前6 個月之平均工資為43,000元、
    原告之工作年資為12年又10個月，及原告係選擇勞工退休舊
    制的事實，故原告之資遣費自應依勞動基準法第17條之規定
    計算之，依前述原告之年資、平均工資計算，原告可請求之
    資遣費金額為551,833 元（43,000× (12+10/12) ＝551,83
    3 ，元以下四捨五入），原告於此部分僅請求551,800 元，
    應予准許。
(七)綜上，原告請求被告應賠償其將原告勞保投保金額以多報少
    之損失47 ,601 元、並請求被告給付平日加班之延長工時工
    資54,740元、假日加班工資110,510 元、及資遣費551,800
    元，共計764,651 元，為有理由，逾此部分之請求（包括平
    日加班超過54,740元、假日加班超過110,510 元部分、及無
    薪假薪資6629元），則屬無理由。
五、從而，原告請求被告給付764,651元及自起訴狀繕本送達被
    告翌日（97年9月12日）起迄清償日止，按年息5%計算之利
    息，為有理由，應予准許。原告逾此部分之請求，則為無理
    由，應予駁回。
六、本件事實已臻明確，本院認原告依勞動基準法第14條第1 項
    第5 款規定，主張被告不依勞動契約給付報酬而以97年7 月
    17日之存證信函終止勞動契約，其終止契約乃合法甚為明確
    ，則原告主張依其他事由終止勞動契約是否合法即無贅述之
    必要，附此敘明。至兩造其餘之攻擊或防禦方法，及未經援
    用之證據，經本院斟酌後，認為與判決基礎之事實並無影響
    ，均不足以影響本裁判之結果，自無庸一一詳予論駁之必要
    ，併此敘明。
七、兩造均陳明願供擔保，聲請宣告假執行及免為假執行，經核
    有關原告勝訴部分，均合於法律規定，爰分別酌定相當擔保
    金額准許之，至於原告敗訴部分，其假執行之聲請，因訴之
    駁回而失所附麗，應併予駁回，附此敘明。
八、訴訟費用負擔之依據：民事訴訟法第79條。
中    華    民    國    98    年    7     月    14    日
                        勞工法庭    法  官  林曉芳
以上正本係照原本作成。
如對本判決上訴，須於判決送達後20日內向本院提出上訴狀。
中    華    民    國    98    年    7     月    16    日
                                    書記官  邱飛鳴


司法院資訊處製作；財團法人民間司法改革基金會備份。
